臺灣新北地方法院板橋簡易庭小額民事判決
111年度板小字第708號
原      告  財政部國有財產署南區分署

法定代理人  黃莉莉  
訴訟代理人  劉又瑞（兼送達代收人）

被      告  楊裴生


上列當事人間請求給付土地租金等事件，本院於民國111年5月12
日言詞辯論終結，判決如下：
    主  文
被告應給付原告新臺幣參仟參佰壹拾貳元，及自民國一百零三年
六月三十日起至清償日止，按週年利率百分之五計算之利息。
被告應給付原告新臺幣捌佰貳拾捌元，及自民國一百一十一年四
月二十四日起至清償日止，按週年利率百分之五計算之利息。
被告應給付原告新臺幣捌佰陸拾壹元。
原告其餘之訴駁回。
訴訟費用新臺幣壹仟元由被告負擔。
本判決原告勝訴部分得假執行。
    事實及理由
壹、程序事項：
一、按訴狀送達後，原告不得將原訴變更或追加他訴，但請求之
    基礎事實同一者，不在此限，民事訴訟法第255條第1項第2
    款定有明文，此於小額訴訟程序亦有適用。本件原告起訴原
    聲明請求：㈠被告應給付原告新臺幣（下同）2,898元，及自
    民國103年6月30日起至清償日止，按週年利率百分之5計算
    之利息。㈡被告應給付原告1,242元，及自103年6月30日起至
    清償日止，按週年利率百分之5計算之利息。㈢被告應給付原
    告861元。㈣督促程序費用500元由被告負擔。嗣於111年5月1
    2日言詞辯論期日當庭變更聲明為：㈠被告應給付原告3,312
    元，及自103年6月30日起至清償日止，按週年利率百分之5
    計算之利息。㈡被告應給付原告828元，及自103年6月30日起
    至清償日止，按週年利率百分之5計算之利息。㈢被告應給付
    原告861元。㈣被告應給付原告於103年度司促字第46312號督
    促程序費用500元。核原告變更前後之聲明均屬基於同一租
    賃契約所生，揆諸首揭規定，應予准許。
二、又本件被告經合法通知，無正當理由未於言詞辯論期日到場
    ，核無民事訴訟法第386條所列各款情形，爰依原告之聲請
    ，由其一造辯論而為判決。
貳、實體事項：　　
一、原告主張：被告於93年12月21日向原告承租由原告經管位於
    臺東縣○○鄉○○段0000地號之國有土地（下稱系爭土地），租
    期自93年12月21日起至102年12月31日止，承租面積為2.992
    5公頃，被告每月應給付租金138元，而系爭租約業已到期，
    被告尚積欠自101年1月1日起至102年12月31日止、共計24個
    月之租金3,312元未繳付，又兩造間租賃契約關係已終止，
    被告迄至103年6月30日仍未返還系爭土地，則有相當於租金
    之不當得利6個月共計828元，且依兩造間國有耕地租賃契約
    書約定，被告逾期未繳地租，應支付每月逾期違約金41元，
    爰請求自101年1月1日起至102年9月30日止共21月之違約金8
    61元；又因被告已於103年8月2日出境，嗣後於105年8月30
    日經戶政機關為遷出登記，原告為追討前開款項，乃向鈞院
    聲請核發支付命令，經鈞院核發103年度司促字第46312號支
    付命令(下稱系爭支付命令)，而聲請核發系爭支付命令聲請
    狀內敘明該督促程序費用500元應由被告負擔。為此，爰依
    系爭租約及不當得利等法律關係，提起本件訴訟。並聲明：
    如前揭更正後聲明所述。
二、法院之判斷：
　㈠原告主張之事實，業據提出系爭土地之土地建物查詢資料、
    地籍圖查詢資料、國有耕地租賃契約書暨約定條款、本院10
    3年度司促字第46312號支付命令、確定證明書、本院110年
    度司執字第140763號裁定、本院103年度司促字第46312號處
    分書、系爭土地租金、使用補償金及逾期違約金計算表等件
    在卷為證，核認無訛，堪信原告前揭主張為真。
  ㈡按承租人應依約定日期，支付租金，民法第439條前段定有明
    文；無法律上之原因而受利益，致他人受損害者，應返還其
    利益；民法第179條前段亦有明文。次按無權占有他人之土
    地者，自應認可獲得相當於租金之利益，此為社會通常之觀
    念。查被告於系爭租約終止後，未將系爭土地騰空返還予原
    告，核屬無權占有系爭土地，且受有使用系爭土地之利益，
    並致原告受有損害，其利益與損害均相當於系爭土地之租金
    。查，被告自101年1月1日起即未依約繳付租金，迄至102年
    12月31日租約期滿仍未返還系爭土地，則其租約期滿後繼續
    佔有系爭土地，受有相當於租金之不當得利，並使原告受有
    同額損害，故原告請求被告給付前開期間共24個月之租金3,
    312元（計算式：138×24＝3,312），及自103年1月1日起至10
    3年6月30日止、共6月之相當於租金之不當得利共828元（計
    算式：138×6＝828），自屬有據。
  ㈢另依兩造間系爭土地約定條款第四、其他約定事項第(三)項
    第2款規定：「承租人應於出租機關通知所訂繳租期限內向
    出租機關繳納地租。逾期補繳時，仍應按應繳當期之公告單
    價計算，並依下列標準加收違約金：逾期繳納在一個月以上
    者，每逾一個月，照欠額加收百分之五，最高以欠額之一倍
    為限。」等語（見本院卷第20頁），則原告請求被告給付自
    101年1月1日起至102年9月30日止、共21月之逾期違約金861
    元，亦屬有據，應予准許。
  ㈣至原告請求被告應賠償聲請核發系爭支付命令之督促程序費
    用500元部分，惟兩造間租賃契約並無關於訴訟費用之約定
    ，且原告前開支付命令之督促程序費用支出，乃屬原告為主
    張權利所支付之訴訟成本，故原告此部分請求，尚無法律上
    依據，顯無理由。
  ㈤末按遲延之債務，以支付金錢為標的者，債權人得請求依法
    定利率計算之遲延利息。給付有確定期限者，債務人自期限
    屆滿時起，負遲延責任。給付無確定期限者，債務人於債權
    人得請求時，經其催告而未為給付，自受催告時起，負遲延
    責任。其經債權人起訴而送達訴狀，或依督促程序送達支付
    命令，或為其他相類之行為者，與催告有同一之效力。應付
    利息之債務，其利率未經約定，亦無法律可據者，週年利率
    為百分之5，民法第233條第1項、第229條及第203條分別定
    有明文。本件原告請求被告給付之租金係訂有期限之債務，
    而其請求被告給付相當於租金之不當得利則為未定期限之債
    務，且均無約定利率，故原告請求被告給付租金3,312元自1
    03年6月30日起至清償日止，請求被告給付相當於租金之不
    當得利828元自起訴狀送達被告翌日即111年4月24日起至清
    償日止，均按週年利率百分之5計算之利息，併應准許。逾
    此範圍之利息請求，則屬無據，應予駁回。
三、綜上所述，原告依系爭租約及不當得利等法律關係，請求：
    ㈠被告應給付原告3,312元，及自103年6月30日起至清償日止
    ，按週年利率百分之5計算之利息。㈡被告應給付原告828元
    ，及自起訴狀送達翌日即111年4月24日起至清償日止，按週
    年利率百分之5計算之利息。㈢被告應給付原告861元；為有
    理由，應予准許。逾此範圍之請求，則無理由，應予駁回。
四、本件原告勝訴部分係適用小額訴訟程序所為被告敗訴之判決
    ，依民事訴訟法第436條之20，應依職權宣告假執行。
五、本件係小額訴訟事件，依民事訴訟法第436條之19第1項規定
    ，確定本件訴訟費用額為第一審裁判費1,000元，由被告負
    擔。　　
中　　華　　民　　國　　111 　年　　6 　　月　　16　　日
                  臺灣新北地方法院板橋簡易庭
                        法  官  陳怡親
以上正本係照原本作成。
如不服本判決，應於送達後20日內，向本院提出上訴狀，並表明
上訴理由（上訴理由應表明一、原判決所違背之法令及具體內容
。二、依訴訟資料可認為原判決有違背法令之具體事實。），如
於本判決宣示後送達前提起上訴者，應於判決送達後20日內補提
上訴理由書（須附繕本），如未於上訴後20日內補提合法上訴理
由書，法院得逕以裁定駁回上訴。　　
中　　華　　民　　國　　111 　年　　6 　　月　　16　　日
                        書記官  劉芷寧